【裁判字號】    99,裁,461
【裁判日期】    990226
【裁判案由】    居留事件
【裁判全文】
最  高  行  政  法  院  裁  定
                                       99年度裁字第461號
上  訴  人  甲○○
            丙  ○
                          共同送達代收人  乙○○
被  上訴人  內政部
代  表  人  丁○○
上列當事人間居留事件，上訴人對於中華民國98年11月19日臺北
高等行政法院98年度訴字第1048號判決，提起上訴，本院裁定如
下：
    主  文
上訴駁回。
上訴審訴訟費用由上訴人負擔。
    理  由
一、按對於高等行政法院判決之上訴，非以其違背法令為理由，
    不得為之，行政訴訟法第242條定有明文。依同法第243條第
    1項規定，判決不適用法規或適用不當者，為違背法令；而
    判決有同條第2項所列各款情形之一者，為當然違背法令。
    是當事人對於高等行政法院判決上訴，如依行政訴訟法第24
    3條第1項規定，以高等行政法院判決有不適用法規或適用不
    當為理由時，其上訴狀或理由書應有具體之指摘，並揭示該
    法規之條項或其內容；若係成文法以外之法則，應揭示該法
    則之旨趣；倘為司法院解釋或本院之判例，則應揭示該判解
    之字號或其內容。如以行政訴訟法第243條第2項所列各款情
    形為理由時，其上訴狀或理由書，應揭示合於該條項各款之
    事實。上訴狀或理由書如未依此項方法表明，或其所表明者
    與上開法條規定不合時，即難認為已對高等行政法院判決之
    如何違背法令有具體之指摘，其上訴自難認為合法。
二、緣上訴人丙○於民國（下同）90年12月17日與大陸地區居民
    即上訴人甲○○結婚，嗣甲○○於97年3月21日申請在臺長
    期居留，經被上訴人審查，以上訴人甲○○與其依親對象即
    上訴人丙○並無同居之事實，依大陸地區人民在臺灣地區依
    親居留長期居留或定居許可辦法（下稱居留定居許可辦法）
    第27條第1項、第14條第1項第9款、第2項第1款、第3項規定
    ，以97年9月12日內授移移居明字第0971027921號處分書（
    下稱原處分）不予許可上訴人甲○○長期居留，並自出境之
    日起3年內不得再申請長期居留。上訴人不服，提起訴願，
    訴願機關為「原處分關於不得再申請長期居留期間部分撤銷
    ，由原處分機關於2個月內另為適法之處分。其餘訴願駁回
    」之決定，上訴人就訴願駁回部分提起行政訴訟。
三、本件上訴人對於臺北高等行政法院之判決上訴，主張略以：
    (一)上訴人為合法夫妻，被上訴人所屬入出國及移民署全憑猜
    測，未確實查證上訴人前有4年同居鐵證，並預設立場於違
    背面談管轄權之規定時段之面談遽以論斷，任意註銷居留證
    ，致使上訴人受憲法保障之工作權、受益權、健保權、生計
    權、生存權、自由權等遭受侵害，家庭婚姻亦遭破壞，原處
    分顯然違法，原判決未察，自屬判決違法。(二)原面談人員於
    原審行言詞辯論時，未曾出庭辯論，顯然規避上訴人將質疑
    其面談時「疲勞審問」和「蓄意虐待」之不法情事；又原審
    法官由蔡進田法官更易為林樹埔法官，林法官中途承辦，疏
    漏周延顯不利於上訴人等語。經查，原判決業已詳述其事實
    認定之依據及得心證之理由，並無違誤。上訴意旨雖以原判
    決違背法令為由，惟核其上訴狀所載理由，係就原審取捨證
    據、認定事實之職權行使，指摘其為不當，而非具體表明合
    於不適用法規、適用法規不當、或行政訴訟法第243條第2項
    所列各款之情形，難認對原判決之如何違背法令已有具體之
    指摘。依首開規定及說明，應認其上訴為不合法。另上訴人
    於原審起訴時，未依法繳納裁判費，乃由程序審查之審判長
    蔡進田裁定限期命補繳，俟上訴人繳納後起訴程式合法，再
    另行分案實質審理，並無上訴人所稱承辦法官中途更易之情
    形，併予敘明。
四、據上論結，本件上訴為不合法。依行政訴訟法第249條第1項
    前段、第104條，民事訴訟法第95條、第78條、第85條第1項
    前段，裁定如主文。
中    華    民    國    99    年    2     月    26    日
                    最高行政法院第七庭
                        審判長法官  藍  獻  林
                              法官  曹  瑞  卿
                              法官  廖  宏  明
                              法官  張  瓊  文
                              法官  姜  素  娥
以  上  正  本  證  明  與  原  本  無  異
中    華    民    國    99    年    2     月    26    日
                              書記官  賀  瑞  鸞


司法院資訊處製作；財團法人民間司法改革基金會備份。
